【裁判字號】    89,易,4352
【裁判日期】    900815
【裁判案由】    妨害秩序
【裁判全文】
臺灣板橋地方法院刑事判決                        八十九年度易字第四三五二號
    公  訴  人  臺灣板橋地方法院檢察署檢察官
    被      告  丙○○
                己○○
                丁○○
右列被告因妨害秩序案件，經檢察官提起公訴（八十九年度偵字第一五七四七號），
本院判決如左：
    主  文
丙○○共同變造國民身分證、汽車駕駛執照，足以生損害於公眾及他人，累犯，處有
期徒刑月；扣案如附表一編號一、二號所示戊○○國民身分證及汽車駕駛執照上之
「丙○○照片」計貳張，均沒收。又共同連續以文字公然煽惑他人犯罪，累犯，處有
期徒刑捌月；扣案如附表二所示之物，均沒收。應執行有期徒刑玖月；前開如附表一
編號一、二號所示戊○○國民身分證及汽車駕駛執照上之「丙○○照片」計貳張、如
附表二所示之物，均沒收。
己○○共同連續以文字公然煽惑他人犯罪，累犯，處有期徒刑陸月，如易科罰金以
佰元折算壹日。前項如附表二所示之物，均沒收。
丁○○共同連續以文字公然煽惑他人犯罪，累犯，處有期徒刑陸月，如易科罰金以
佰元折算壹日。前項如附表二所示之物，均沒收。
    事  實
一、(1)丙○○前於民國（下同）八十五年間，因違反麻醉藥品管理條例案件，經台灣
    士林地方法院以八十五年度易字第二六四八號判處有期徒刑四月，八十六年一月
    二十四日確定，八十六年九月二十四日易科罰金執行完畢；其又八十六年間因犯
    賭博等罪，經台灣苗栗地方法院於判處有期徒刑五月，八十七年四月二十三日確
    定，八十八年三月十九日執行完畢；（嗣其又於八十七年間因違反毒品危害防制
    條例案件，經台灣高等法院台中分院以八十八年上訴字第一二０三號判處有期徒
    刑八年，上訴後，經最高法院八十九年台上字第三二九二號判決上訴駁回，八十
    八年一月九日確定，現在執行中〔不構成累犯〕）。(2)己○○前於八十五年間，
    因犯妨害秩序罪，經台灣桃園地方法院於八十五年九月十七日以八十五年度易字
    第一九二八號判處有期徒刑十月，上訴後，經台灣高等法院於八十五年十二月二
    十四日以八十五年度上易字第七二０一號判決上訴駁回，同日確定，嗣於八十七
    年七月二十七日縮短刑期執行完畢；(3)丁○○前於八十四年間因違反麻醉藥品管
    理條例案件，八十四年九月二十二日經台灣新竹地方法院以八十四年度字第二四
    六二號判處有期徒刑六月，於八十四年十月二十三日確定，嗣於八十六年二月二
    十八日縮刑期滿執行完畢。其等三人均不知悔改、警惕，而仍為左列犯罪行為：
（一）緣丙○○因知悉其因違反毒品危害防制條例案件已遭台灣苗栗地方法院檢察署
      通緝，為免警方臨檢盤查發現，竟與真實姓名年籍不詳綽號「進仔」之成年男
      子，共同基於變造特種文書之犯意聯絡，丙○○先於八十九年初之某日，在新
      竹市○○路華揚戲院旁，交付自己照片二張予「進仔」，以新台幣（下同）六
      千元之代價，委請「進仔」以換貼照片之方式，將丙○○本人之照片黏貼於如
      附表一編號一、二號所示戊○○之身分證、汽車駕駛執照各一枚上，隔約一週
      ，在上開華揚戲院旁，「進仔」即將其在不詳地點變造完成之戊○○之身分證
      及汽車駕駛執照各一枚，交予丙○○，均足以生損害於戶政機關核發國民身分
      證、監理機關管理核發汽車駕駛執照之正確性及戊○○。
（二）丙○○與己○○、丁○○、甲○○（另行審結）四人（下簡稱：渠等四人），
      共同基於公然煽惑他人犯賭博罪之概括犯意聯絡，明知台灣地區之「六合彩」
      賭風盛行，見有機可乘，自八十九年七月底間某日起，以台北縣林口鄉○○○
      街十二巷三號二樓之四丙○○所承租之住處為據點，由丁○○、丙○○提供資
      金及提供六合彩明牌資料，並由丙○○在中國晨報、現代日報等報紙上連續刊
      登販賣六合彩明牌之廣告，招攬不特定之人向渠等購買六合彩明牌，而以文字
      公然煽惑他人簽賭「六合彩」賭博犯罪，且以丙○○持用之行動電話0000
      000000號轉接至（０二）00000000號電話而與顧客聯絡，甲○○、己○○則在上址負責接聽電話聯絡顧客，在留下顧客資料後，渠等四人即
      以宗親聯誼會名義寄發六合彩明牌予顧客，如顧客所據報之明牌簽中當期六合
      彩，則須將六千元至一萬元不等之對價，匯入丙○○利用不知情許火旺（丙○○之父）、庚○○在金融機構預先開立之帳戶內（許火旺：彰化銀行〔金融卡
      號00000000000000〕；庚○○：合作金庫〔金融卡號0000
      000000000〕），販賣六合彩明牌所得金額，扣除支出成本後之利潤
      ，由丁○○，丙○○、己○○、甲○○按一定比例朋分。
（三）嗣於八十九年八月十七日晚間十一時許，在上址，丙○○、己○○、甲○○為
      警當場查獲，並扣得：(1)如附表一編號一、二所示之證件，及(2)丁○○所有，
      供其與丙○○、己○○、甲○○共同販賣六合彩明牌所用如附表二所示之：六
      合彩信件六千零六十三件、六合彩簽單三本、六合彩通訊目錄六本、六合彩日
      期記錄表一本、摩托羅拉行動電話一支（0000000000號）。
二、案經台北市政府警察局信義分局移送臺灣板橋地方法院檢察署檢察官偵查起訴。
    理  由
一、右揭事實中，關於被告丙○○如事實欄一、（一）所示犯行部分，業據被告丙○○於警訊及偵審中坦承不諱，並有如附表一編號一、二號所示之變造之證件扣案
    可資佐證，足見被告丙○○此部分之自白，與事實相符，堪予採信。
二、右揭事實中，關於被告等四人如事實欄一、（二）所示犯行部分，迭據被告丙○○、己○○於警訊及偵審中坦承不諱，且互核相符；訊據被告丁○○則矢口否認
    有上開犯行，並辯稱：伊前往高雄住居四、五年了，未再與被告丙○○、己○○
    聯絡，伊不知丙○○、己○○為何說伊有參與本案等語。查，(1)、上開事實，並
    經證人乙○○、辛○○○於警訊中陳述明確，復有如附表二所示之：六合彩信件
    六千零六十三件、六合彩簽單三本、六合彩通訊目錄六本、六合彩日期紀錄表一
    本、行動電話一支，及另金融卡二張、金融卡交易明細表十八張扣案可佐。
    (2)、被告丙○○、己○○與丁○○係同村從小一起長大之朋友，業據渠等三人供
    明在卷，參酌被告丙○○、己○○於本院供稱：伊等二人與被告丁○○並無怨隙
    云云（見本院九十年四月十八日訊問筆錄），足見被告丙○○、己○○前開指稱
    ：被告丁○○確實共同參與本案犯罪乙節，應無設詞攀誣之理。(3)、又按測謊鑑
    定，係依一般人在說謊時，會產生遲疑、緊張、恐懼、不安等心理波動現象，乃
    利用測謊儀器將受測者之上開情緒波動情形加以紀錄，用以判別受測者所供述之
    真實性，倘受測者愈想壓抑其謊言所產生之情緒，在測謊儀器上會愈產生明顯之
    情緒波動，反之，則無此不實之波動反應。從而測謊鑑定結果，如就否認犯罪有
    不實之情緒波動反應，即非不得供審判上之參酌。本院為期慎重函請法務部調查
    局對被告丙○○、己○○、丁○○作測謊鑑定，經該局以控制問題法、混合問題
    法測謊結果認「：一、丁○○稱：（一）其未與丙○○等人販賣六合彩；（二）
    其未出資；（三）其未分得販賣六合彩利潤。經測試呈情緒波動反應，研判有說
    謊。二、丙○○稱：（一）其未與丁○○等人販賣六合彩；（二）其未出資；（
    三）其未分得販賣六合彩利潤。經測試呈情緒波動反應，研判有說謊。三、己○○因測試過程中腹瀉，生理反應欠佳，無法研判有無說謊。」，有該局九十年六
    月二十六日（九十）陸（三）字第九０三一四一九號鑑定通知書一份足憑。準此
    ，益徵被告丁○○前開所辯伊不知情、未參與本案乙節，應係卸責之詞，不足採
    信。本件事証明確，被告丙○○、己○○、丁○○之犯行，均堪以認定。
三、核被告丙○○如事實欄一、（一）之所為，係犯刑法第二百十二條之變造特種文
    書罪。被告丙○○、己○○、丁○○如事實欄一、（二）之所為，均係犯刑法第
    一百五十三條第一項之妨害秩序罪。被告丙○○與「進仔」間，就事實欄一、（
    一）所示變造特種文書犯行部分，被告丙○○、己○○、丁○○與同案被告甲○○四人間，就事實欄一、（二）所示妨害秩序犯行部分，分別互有犯意聯絡及行
    為分擔，皆為共同正犯。又被告丙○○、己○○、丁○○如事實欄一、（二）所
    示多次犯行，時間緊接，所犯係構成犯罪要件相同之罪名，顯係基於概括犯意反
    覆為之，均為連續犯，各應依刑法第五十六條之規定，論以一罪，並加重其刑。
    又被告丙○○、己○○、丁○○各有如事實欄所載之論罪科刑執行情形，有台灣
    高等法院檢察署刑案紀錄簡覆表及台灣高等法院被告全國前案紀錄表在卷可憑，
    其等三人於有期徒刑執行完畢後五年內，再犯有期徒刑以上之上開各罪，均為累
    犯，被告丙○○變造特種文書罪部分加重其刑，被告丙○○、己○○、丁○○所
    犯妨害秩序罪部分則依法各遞加重其刑。被告丙○○所犯上開變造特種文書罪及
    妨害秩序罪二罪間，犯意各別，行為互殊，犯罪構成要件亦不相同，應分論併罰
    。爰分別審酌被告丙○○、己○○、丁○○犯罪之動機、目的、手段，被告丙○○尚無持上開變造之國民身分證及汽車駕駛執照為其他犯罪行為，及被告等三人
    犯罪後之態度等一切情狀，各量處如主文所示之刑，被告丙○○部分並定其應執
    行之刑；又被告己○○、丁○○等二人行為後原刑法第四十一條之規定：「犯最
    重本刑為三年以下有期徒刑之刑之罪，而受六月以下有期徒刑或拘役之宣告，因
    身體、教育、職業或家庭之關係或其他正當事由，執行顯有困難者，得以一元以
    上三元以下折算一日，易科罰金。」，已於九十年一月四日經修正為刑法第四十
    一條第一項，該規定為：「犯最重本刑為五年以下有期徒刑之刑之罪，而受六月
    以下有期徒刑或拘役之宣告，因身體、教育、職業或家庭之關係或其他正當事由
    ，執行顯有困難者，得以一元以上三元以下折算一日，易科罰金。但確因不執行
    所宣告之刑，難收矯正之效，或難以維持法秩序者，不在此限。併合處罰之數罪
    ，均有前項情形，其應執行之刑逾六個月者，亦同。」，並於同年月十日經總統
    公布施行，經新舊法比較結果，修正後之新法對被告己○○、丁○○二人易科罰
    金之宣告並不生影響，爰均適用裁判之新法諭知易科罰金之折算標準，以資懲儆
    。
四、扣案如附表一編號一、二號所示戊○○國民身分證及汽車駕駛執照上之「丙○○
    照片」計二張，均係被告丙○○所有供其犯前揭事實欄一、（一）所示變造特種
    文書罪所用之物，業據被告丙○○供明在卷，均應依刑法第三十八條第一項第二
    款之規定宣告沒收。扣案如附表二所示：六合彩信件六千零六十三件、六合彩簽
    單三本、六合彩通訊目錄六本、六合彩日期記錄表一本、0000000000
    號之摩托羅拉行動電話一支，均為同案被告丁○○所有，供其與被告丙○○、己○○、甲○○共犯如事實欄一、（二）所示妨害秩序罪所用之物等情，業據被告
    丙○○、己○○供明在卷，均依刑法第三十八條第一項第二款併予宣告沒收。至
    於另扣案之金融卡二張，分別為許火旺、庚○○所有，而金融卡交易明細表十八
    張，係用提款卡領款後提款機所列印出之領款紀錄資料，均非被告等四人犯前開
    妨害秩序罪所用或預備之物，故均不宣告沒收，並此敘明。
五、同案被告甲○○俟到案後另行審結。
據上論斷，應依刑事訴訟法第二百九十九條第一項前段，刑法第二條第一項前段、第
二十八條、第五十六條、第二百十二條、第一百五十三條第一款、第四十七條、第四
十一條、第五十一條第五款、第三十八條第一項第二款、罰金罰鍰提高標準條例第一
條前段、第二條，判決如主文。
本案經檢察官高俊申到庭執行職務
中      華      民      國      九十        年    八      月    十五    日
                                      臺灣板橋地方法院刑事第四庭
                          法  官  劉  大  衛
右正本證明與原本無異。
如不服本判決，應於判決送達後十日內，向本院提出上訴狀。
                                          書記官  蕭  興  南
中      華      民      國      九十        年    八      月    二十    日
附錄本案論罪科刑法條全文：
刑法第一百五十三條
以文字、圖畫、演說或他法，公然為左列行為之一者，處二年以下有期徒刑、拘役或
一千元以下罰金：
一煽惑他人犯罪者。
二  煽惑他人違背命令，或抗拒合法之命令者。
刑法第二百一十二條
偽造、變造護照、旅券、免許證、特許證及關於品行、能力服務或其他相類之證書、
介紹書，足以生損害於公眾或他人者，處一年以下有期徒刑、拘役或三百元以下罰金
。
附表二
編號
 一、六合彩信件六千零六十三件
 二、六合彩簽單三本
 三、六合彩通訊目錄六本
 四、六合彩日期記錄表一本
 五、摩托羅拉行動電話一支（0000000000號）。


司法院資訊處製作；財團法人民間司法改革基金會備份。
